【裁判字號】    92,破,105
【裁判日期】    921224
【裁判案由】    破產宣告
【裁判全文】
臺灣臺北地方法院民事裁定                          九十二年度破字第一０五號
    聲  請  人  乙○○
    相  對  人  甲○○原名王.
右當事人間聲請宣告破產事件，本院裁定如左：
    主  文
聲請駁回。
聲請程序費用由聲請人負擔。
    理  由
一、本件聲請意旨略以：相對人甲○○（原名王振輝）開設弘明醫院管理顧問有限公
    司，並擔任其負責人，以週轉資金為由，多次向聲請人借款共新台幣（下同）三
    百八十七萬一千元。聲請人原以為相對人經營公司營業甚鉅，詎料該公司僅金玉
    其外，登記資本只有一百萬元，實際上亦所剩無幾，而相對人個人名下已無資產
    。聲請人多次催討，相對人均置之不理，又聲請人對之聲請強制執行亦無效果，
    則相對人已無清償債務之能力，爰依破產法第五十七條及第五十八條規定，聲請
    宣告相對人破產等語。
二、按所謂破產，乃於債務人不能清償債務時，為使全部債權人獲得平等滿足，對於
    債務人之總財產，由法院介入其分配過程之一般強制執行程序。法院宣告破產後
    ，應選任破產管理人，並決定申報債權期間及第一次債權人會議期日（破產法第
    六十四條）；破產管理人應就會計師或其他適於管理該類破產財團之人中選任（
    同法第八十三條第一項）；破產管理人就任後，應清查整理債務人之財產狀況（
    同法第八十七條至第八十九條），並編造債權表及資產表（同法第九十四條），
    必要時尚須執行破產法第九十條至第九十三條規定之職務，是其職務內容甚為繁
    雜，應由法院核定給予相當之報酬（同法第八十四條）；另法院應依聲請或依職
    權召集債權人會議（同法第一百十六條），由債權人會議聽取破產管理人之報告
    、議決法定事項並行使其他權限（同法第一百十九條、第一百二十條等）；債權
    人會議得選任監查人一人或數人（同法第一百二十條第一款），且實務上向認監
    查人係必要機關，不得免設，而監查人職司破產程序之監督，破產法賦予之權限
    甚多，職責繁重，故破產法亦採有酬制，應由法院斟酌其工作情形定其報酬數額
    （同法第一百二十八條、第八十四條）。由上觀之，破產程序之進行應支出相當
    之費用，乃顯可預期。而破產宣告後，如破產財團之財產不敷清償財團費用及財
    團債務時，法院因破產管理人之聲請，應以裁定宣告破產終止，破產法第一百四
    十八條訂有明文。是依上開法條規定意旨，如破產宣告後，破產財團之財產即已
    不敷清償最基本之財團費用及財團債務，則其他破產債權更無法受償，破產程序
    之進行已無必要，故法院應依聲請宣告破產終止。故若債務人確係毫無財產，則
    破產財團即不能構成，無從依破產程序清理其債務，參照前述破產法第一百四十
    八條之趣旨，自應依破產法第六十三條第一項，以裁定駁回其聲請。
三、經查，本件聲請人聲請宣告相對人破產，主張相對人已無清償債務之能力，且經
    向稅捐機關查詢結果，相對人並無財產，故其構成破產財團之財產債額，幾近於
    零。準此，本件顯無法構成破產財團，亦無法支付破產財團之費用，而無宣告破
    產之必要及實益。是聲請人聲請宣告相對人破產，即無理由，應予駁回。
四、依破產法第五條、民事訴訟法第九十五條、第七十八條，裁定如主文。
中      華      民      國    九十二    年     十二     月    二十四    日
                                        民事第四庭法      官  劉又菁
右為正本係照原本作成
如對本裁定抗告須於裁定送達後十日內向本院提出抗告狀
中      華      民      國    九十二    年     十二     月    二十四    日
                                                  書  記  官  楊勝欽


司法院資訊處製作；財團法人民間司法改革基金會備份。
